臺灣嘉義地方法院刑事判決　　　　　　　 96年度訴字第238號
公　訴　人　臺灣嘉義地方法院檢察署檢察官
被　　　告　甲○○
　　　　　　　　　　　　現另案在臺灣嘉義看守所羈押中
上列被告因違反毒品危害防制條例案件，經檢察官提起公訴（九
十六年度毒偵字第二二六號），本院合議庭裁定由受命法官獨任
進行簡式審判程序而為判決如下：
    主  文
甲○○施用第一級毒品，累犯，處有期徒刑拾月；又施用第二級
毒品，累犯，處有期徒刑肆月；應執行有期徒刑壹年。
    事  實
一、甲○○前於民國九十四年間因違反毒品危害防制條例案件，
    經本院九十四年度訴字第二三八號判決判處有期徒刑七月確
    定，九十五年四月二十四日執行完畢。另因施用毒品，經檢
    察官依臺灣臺南地方法院九十年度毒聲字第一八八四號裁定
    執行觀察、勒戒，後因無繼續施用毒品之傾向，九十年九月
    二十五日執行完畢釋放。詎仍不知悔改，基於施用第一級毒
    品犯意，於九十五年六月十九日中午十二時許，在嘉義縣朴
    子市中正公園旁福懋加油站廁所內，以針筒注射第一級毒品
    海洛因入靜脈內之方式，施用第一級毒品海洛因（人體內代
    謝為嗎啡）一次。另基於施用第二級毒品犯意，於九十五年
    六月十九日下午三時許，在嘉義縣朴子市新庄里新庄六十號
    住處內，以燒烤玻璃球管內所置安非他命復吸食所產生氣體
    方式，施用第二級毒品安非他命一次。嗣於九十五年六月二
    十三日上午八時五十六分許，警方在嘉義縣警察局朴子分局
    採集甲○○尿液送驗，結果呈嗎啡及安非他命陽性反應，因
    而查獲。惟甲○○已用罄毒品並丟棄施用毒品所使用之針筒
    及玻璃球管。
二、案經嘉義縣警察局朴子分局報告臺灣嘉義地方法院檢察署檢
    察官偵查起訴。
    理  由
一、本件被告甲○○所涉犯者為毒品危害防制條例第十條第一項
    法定刑為「六月以上五年以下有期徒刑」之施用第一級毒品
    罪；同條例第十條第二項法定刑為「三年以下有期徒刑」之
    施用第二級毒品罪，非死刑、無期徒刑、最輕本刑為三年以
    上有期徒刑之罪或高等法院管轄第一審案件。本院行準備程
    序中，被告就被訴事實為有罪之陳述，經告知簡式審判程序
    之旨，並聽取檢察官及被告之意見後，本院爰依刑事訴訟法
    第二百七十三條之一第一項裁定由受命法官獨任進行簡式審
    判程序。因此，本件簡式審判程序之證據調查依刑事訴訟法
    第二百七十三條之二規定不受同法第一百五十九條第一項、
    第一百六十一條之二、第一百六十一條之三、第一百六十三
    條之一及第一百六十四條至第一百七十條規定之限制，此合
    先敘明。
二、前開犯罪事實，業據被告於警訊及審理時坦承不諱（警卷第
    二頁調查筆錄，本院卷第二十二頁審判筆錄）。而被告之尿
    液經採集送驗，結果呈嗎啡及安非他命陽性反應，有卷附之
    長榮大學確認報告、列管毒品人口尿液檢體採集送驗紀錄表
    得參（警卷第七頁、第八頁）。而被告前因施用毒品，經檢
    察官依臺灣臺南地方法院九十年度毒聲字第一八八四號裁定
    執行觀察、勒戒，後因無繼續施用毒品之傾向，九十年九月
    二十五日執行完畢釋放等情，均有臺灣嘉義地方法院檢察署
    刑案資料查註紀錄表、臺灣高等法院被告前案紀錄表附卷可
    佐（偵查前案卷，本院卷第四頁至第八頁）。是被告自白與
    事實相符，事證明確，其於觀察、勒戒執行完畢釋放後五年
    內再度施用毒品之犯行堪以認定。
三、按海洛因、安非他命係毒品危害防制條例第二條第二項第一
    款、第二款所定之第一級、第二級毒品。被告前因施用毒品
    案件，經法院裁定觀察、勒戒，移付執行完畢釋放後，再犯
    本件施用第一級、第二級毒品之犯行，核其所為，係分別違
    犯毒品危害防制條例第十條第一項之施用第一級毒品罪及第
    十條第二項之施用第二級毒品罪。被告行為後，九十四年一
    月七日修正，同年二月二日公布之刑法業於九十五年七月一
    日施行，本件所涉修正前後法律比較及適用之情形，詳如附
    表所示。其中刑法第五十一條第五款關於有期徒刑定其應執
    行刑上限之修正，因修正前規定足使被告受較輕之刑罰，有
    利於行為人，應依刑法第二條第一項前段適用修正前之行為
    時法。再被告施用第一級毒品、施用第二級毒品而持有第一
    級毒品、第二級毒品之低度行為，應分別為施用第一級毒品
    、第二級毒品之高度行為所吸收，不另論罪。前開施用第一
    級毒品、施用第二級毒品二罪間，犯意各別，行為互異，犯
    罪構成要件亦不同，應分論併罰。另查，被告前於九十四年
    間因違反毒品危害防制條例案件，經本院九十四年度訴字第
    二三八號判決判處有期徒刑七月確定，九十五年四月二十四
    日執行完畢，有前揭前案紀錄可循，其受有期徒刑之執行完
    畢，五年以內故意再犯本件有期徒刑以上之罪，為累犯，所
    犯二罪均應依刑法第四十七條第一項規定，加重其刑。
四、爰依被告之陳述（本院卷第二十四頁審判筆錄）及前開前案
    紀錄資料之記載，審酌被告因身染毒癮施用毒品之犯罪動機
    及目的；犯罪時未受明確之刺激；獨自一人以針筒注射及燒
    烤玻璃球管方式施用毒品之手段；已婚，育有二個子女，均
    就讀幼稚園，父母健在，之前擔任大卡車駕駛，月入約新臺
    幣七、八萬元之生活狀況；前有毒品前科，復犯本件，品行
    未佳；高職肄業之智識程度；本件係屬自戕行為，並無明顯
    被害人可言；屢次施用毒品，無視國家查緝毒品之禁令，違
    反注意義務重大，對於國家社會具有潛在危險性；犯罪後尚
    能坦承犯行之態度等一切情狀，判處如主文所示之刑，以示
    懲儆。
據上論斷，應依刑事訴訟法第二百七十三條之一第一項、第二百
九十九條第一項前段，毒品危害防制條例第十條第一項、第二項
，刑法第十一條前段、第二條第一項前段、第五十一條第五款、
第四十七條第一項，判決如主文。
本案經檢察官陳慧玲到庭執行職務。
中　　華　　民　　國　　96　　年　　3 　　月　　30　　日
                        刑事第五庭  法　官  張 道 周
上列正本證明與原本無異。
如不服本判決，應於判決送達後10日內向本院提出上訴狀（應附
繕本）。
中　　華　　民　　國　　96　　年　　3 　　月　　30　　日
                                    書記官  黃意雯
附記本判決論罪之法條全文
毒品危害防制條例第十條
施用第一級毒品者，處六月以上五年以下有期徒刑。
施用第二級毒品者，處三年以下有期徒刑。
附表（打勾者表示有利於行為人）
┌──┬──┬───────────┬──┬────────────┐
│編號│條號│新法                  │比較│理由                    │
│    │    ├───────────┤適用│                        │
│    │    │舊法                  │結果│                        │
├──┼──┼───────────┼──┼────────────┤
│1   │47  │新條文                │無  │刑法第四十七條雖經修正，│
│    │    │受徒刑之執行完畢，或一│    │但本件被告無論依修正前或│
│    │    │部之執行而赦免後，五年│    │修正後法律，被告均構成累│
│    │    │以內故意再犯有期徒刑以│    │犯，法律效果又屬相同，並│
│    │    │上之罪者，為累犯，加重│    │無刑法第二條所稱法律變更│
│    │    │本刑至二分之一。      │    │情形，自應適用現行法律。│
│    │    │第九十八條第二項關於因│    │                        │
│    │    │強制工作而免其刑之執行│    │                        │
│    │    │者，於受強制工作處分之│    │                        │
│    │    │執行完畢或一部之執行而│    │                        │
│    │    │免除後，五年以內故意再│    │                        │
│    │    │犯有期徒刑以上之罪者，│    │                        │
│    │    │以累犯論。            │    │                        │
│    │    ├───────────┤    │                        │
│    │    │舊條文                │    │                        │
│    │    │受有期徒刑之執行完畢，│    │                        │
│    │    │或受無期徒刑或有期徒刑│    │                        │
│    │    │一部之執行而赦免後，五│    │                        │
│    │    │年以內再犯有期徒刑以上│    │                        │
│    │    │之罪者，為累犯，加重本│    │                        │
│    │    │刑至二分之一。        │    │                        │
├──┼──┼───────────┼──┼────────────┤
│2   │51  │各刑中之最長期以上，各│    │新法第五十一條第五款提高│
│    │  │刑合併之刑期以下，定其│    │多數有期徒刑合併應執行之│
│    │    │刑期。但不得逾三十年。│    │刑不得逾三十年，新法施行│
│    │    ├───────────┼──┤後，因新法修正後提高合併│
│    │    │宣告多數有期徒刑者，於│ˇ  │應執行之最高度刑期，較舊│
│    │    │各刑中之最長期以上，各│    │法規定，對行為人更為不利│
│    │    │刑合併之刑期以下，定其│    │，雖非關於罪刑之變更，惟│
│    │    │刑期。但不得逾二十年。│    │定執行刑為科刑事項，影響│
│    │    │                      │    │及行為人刑罰之法律效果，│
│    │    │                      │    │屬刑法第二條第一項之法律│
│    │    │                      │    │變更，新法第五十一條第五│
│    │    │                      │    │款對行為人不利，應依新法│
│    │    │                      │    │第二條第一項，適用最有利│
│    │    │                      │    │於行為人之法律，即行為時│
│    │    │                      │    │之舊法；裁判確定前犯數罪│
│    │    │                      │    │，其中一罪在新法施行前者│
│    │    │                      │    │，亦同。（最高法院刑事庭│
│    │    │                      │    │會議決議；臺灣高等法院暨│
│    │    │                      │    │所屬法院法律座談會決議）│
└──┴──┴───────────┴──┴────────────┘
